臺灣臺南地方法院交通事件裁定　　　　 96年度交聲字第844號
移送機關　　交通部公路總局嘉義區監理所臺南監理站
受處分人　　甲○○
上列受處分人因違反道路交通管理處罰條例案件，對於交通部公
路總局嘉義區監理所台南監理站民國96年9月4日所為之裁決處分
（處分案號：嘉監南字第裁74—S00000000號）聲明異議，本院
裁定如下：
    主  文
原處分撤銷。
甲○○將非屬汽車及動力機械範圍之動力載具，於道路上行駛，
處罰鍰新臺幣參仟陸佰元，並禁止其行駛或使用。
    理  由
一、原處分意旨略以：異議人於民國（下同）96年6月14日上午
    11 時30分在台南市○○路與莊敬路口，因駕駛農地搬運車
    行駛於道路，遭台南市警察局第一分局以違反道路交通管理
    處罰條例第12條第1項第2款為由製單舉發，因異議人未自動
    繳納罰鍰，亦未按規定到案聽候裁決，移送機關乃依違反道
    路交通管理處罰條例第12條第1項第2款、第2項（原裁決疏
    漏載第2項）等規定，裁處異議人新台幣（下同）10,800元
    ，並沒入車輛之處分等語。
二、本件聲明異議意旨略以：異議人於95年5月購買由元凱機械
    股份有限公司生產製造之「元凱牌YA-150L改良型農地搬運
    車」乙輛，購買之初，廠商業務人員出示相關文件證明此搬
    運車之性能、規格皆符合農委會規定，且在宣傳單上載明「
    經農委會性能測定合格可行駛於鄉村地區○○○道路」。不
    料於96年6月14日，因適逢颱風天，必須使用農地搬運車載
    送物品，卻在行經小東路與莊敬路口時遭派出所員警開單，
    認定違規事項為「駕駛農地搬運車行駛道路」，並以違反道
    路交通管理條例第12條1項2款為由開出罰單。然經與廠商業
    務聯繫，廠商仍堅持搬運車可合法行駛於道路。而查證結果
    ，主管機關農委會曾提出說明: 「……農用曳引機或農地搬
    運車可行駛公路，但使用人必須擁有一般小型汽車駕駛執照
    及向當地鄉鎮市區公所登記申領農機使用證與號牌，行駛公
    路時必須遵守道路交通規則，以免受罰。」但此相關法令大
    多數人皆不瞭解，就連販售廠商的業務人員也沒有告知，且
    調查結果，監理站與農委會對於相關規定分持不同見解 (農
    委會表示搬運車可合法上路，但監理站表示依道路交通安全
    管理處罰條例規定，農地搬運車不得行駛於一般道路)，政
    策與執行層面出現雙頭馬車，更讓使用人無所適從。況移送
    機關裁決書上所列，舉發違規事實為「拼裝車輛，未經核准
    領用牌證行駛」，但此車輛乃與合法廠商全新購入之農地搬
    運車，性能、規格皆符合農委會規定，非一般二手拼裝車。
    另根據交通部擬具之「道路交通管理處罰條例部分條文修正
    案」中對於第12條的修法說明如下：『查現行各縣 (市)領
    有「使用牌證」之拼裝車，係本院考慮農村運輸需要，於民
    國六十五年間由各縣 (市)，政府農政單位核發，其登檢規
    格係依「臺灣省農村拼裝運輸工具管理要點」第四點規定，
    登檢發給三輪及四輪拼裝車「臨時使用證」，臺灣省政府復
    於民國七十二年訂定「臺灣省拼裝車輛管理及取締要點」加
    強管理及取締拼裝車輛。因該管理、取締要點業已配合臺灣
    省政府功能業務與組織調整，自八十八年七月一日起停止適
    用，為使該等車輛違規使用有處罰之依據，爰將該取締要點
    沒入之規定酌整為第一項第二款，以提昇法律位階。』由以
    上可知，該條文立法之根源與依據實乃為有效管理農業拼裝
    機具於一般道路的使用規範，並不能錯誤引用於一般的機動
    車輛，現行道路交通裁罰相關法令條文中，並無任何對於拼
    裝車的正式定義，在沒有何謂拼裝車定義的情況下，執法該
    如何依據? 又監察院曾於89年針對農地搬運車的管理問題提
    出糾正，顯見乃政府機關長期未重視及輔導所衍生之問題，
    才導致使用人不小心誤觸法網，為此，提出異議等語。
三、按拼裝車輛未經核准領用牌證行駛，或已領用牌證而變更原
    登檢規格、不依原規定用途行駛者，處汽車所有人新臺幣三
    千六百元以上一萬零八百元以下罰鍰，並禁止其行駛；車輛
    並沒入之；道路交通管理處罰條例第12條第1項第2款、第2
    項固定有明文。惟按車輛新領牌照登記應繳驗車輛來歷憑證
    ，在「道路交通安全規則」第17條已有明文規定，不論國內
    製造或國外進口之車輛，均應繳驗出廠證明（國內製造者，
    出廠證明已與貨物完（免）稅照合併為「車輛出廠與貨物完
    （免）稅照證」），且國外進口之車輛，並應繳驗車輛類專
    用之「海關進口與貨物完（免）稅證明書」（異於一般貨物
    或零組件進口用之進口報單）。如無法提具前述等車輛來歷
    憑證，仍屬拼裝車輛，倘行駛道路應依「道路交通管理處罰
    條例」第12條第1項第2款之規定罰鍰及依同條文第3項之規
    定沒入車輛，有交通部90年5月24日 (90)交路字第035551號
    函示1份附卷可參。因此，依上開交通部函示可知，若車輛
    能提出來歷憑證，即非屬道路交通管理處罰條例第12條第1
    項第2款所稱之拼裝車輛，合先敘明。
四、經查：異議人於上揭時、地遭舉發違規駕駛之車輛，係第三
    人元凱機械股份有限公司所生產製作之農地搬運車，業據異
    議人提出元凱機械股份有限公司所出具之證明書1份在卷可
    憑，該車輛既有來歷憑證，依前開說明，即非屬道路交通管
    理處罰條例第12條第1項第2款所稱之拼裝車輛，因此，移送
    機關以異議人有駕駛拼裝車輛未經核准領用牌證行駛之行為
    ，而依道路交通管理處罰條例第12條第1項第2款、第2項之
    規定，裁處罰鍰10,800元，並沒入車輛之處分，即有未洽，
    故異議人執此陳稱原裁決處分不當，即屬有理。
五、又按非屬汽車及動力機械範圍之動力載具、動力運動休閒器
    材或其他相類之動力器具，於道路上行駛或使用者，處行為
    人新臺幣一千二百元以上三千六百元以下罰鍰，並禁止其行
    駛或使用，道路交通管理處罰條例第32條之1定有明文。此
    外，農用曳引機、農地搬運車、自走式噴霧車、大型聯合收
    穫機及甘蔗採收機等四輪或四輪以上能自行於道路行駛之膠
    輪式農機，應同時向經辦單位申領「農機號牌」。農機所有
    人將農機號牌懸掛於農機之機身正前方，農業機械使用證申
    請及發證須知第9條第2項亦定有明文。經查：異議人之所有
    之前開農地搬運車，因有來歷憑證，非屬拼裝車輛，固如前
    述，然因異議人未取得農機號牌，竟於上開時、地將該農地
    搬運車行駛於一般道路，自有將非屬汽車及動力機械範圍之
    動力載具，於道路上行駛之違規事實，交通部公路總局嘉義
    區監理所臺南監理站96年11月5日嘉監南字第0961004807號
    函亦同此認定，有上開函文1份附卷可參，因此，本院仍應
    適用前開道路交通管理處罰條例第32條之1之規定，並審酌
    上開違規情節之輕重，另為異議人如主文第2項所示之處分
    ，以資適法。
六、據上論斷，應依道路交通案件處理辦法第20條前段，裁定如
    主文。
中　　華　　民　　國　　96　　年　　11　　月　　7 　　日
                      交通法庭  法　官  陳淑勤
以上正本證明與原本無異。
如不服本裁定應於送達後5日內向本院提出抗告狀。
                                書記官  陳金堂
中　　華　　民　　國　　96　　年　　11　　月　　7 　　日
